【裁判字號】    95,上訴,4086
【裁判日期】    951128
【裁判案由】    毒品危害防制條例
【裁判全文】
臺灣高等法院刑事判決                95年度上訴字第4086號
上  訴  人
即  被  告  甲○○
上列上訴人因違反毒品危害防制條例案件，不服臺灣板橋地方法
院95年度訴字第2004號，中華民國95年 7月28日第一審判決（起
訴案號：臺灣板橋地方法院檢察署95年度毒偵字第3535號），提
起上訴，本院判決如下：
    主  文
原判決撤銷。
甲○○連續施用第一級毒品，累犯，處有期徒刑玖月；扣案之海
洛因包（不含外包裝袋，淨重壹點零貳公克）沒收銷燬，海洛
因外包裝袋只沒收。又連續施用第二級毒品，累犯，處有期徒
刑伍月；扣案之甲基安非他命伍包（不含外包裝袋，淨重拾貳點
柒公克）沒收銷燬，甲基安非他命外包裝袋伍只、吸食器壹組
、玻璃管柒支、橡膠管壹條、毒品殘渣空袋貳只、玻璃球壹個，
均沒收。應執行有期徒刑壹年；扣案之海洛因包（不含外包裝
袋，淨重壹點零貳公克）、甲基安非他命伍包（不含外包裝袋，
淨重拾貳點柒公克）均沒收銷燬；扣案之海洛因外包裝袋只
、甲基安非他命外包裝袋伍只、吸食器壹組、玻璃管柒支、橡膠
管壹條、毒品殘渣空袋貳只、玻璃球壹個，均沒收。
    事  實
一、甲○○前於民國88年間因施用毒品，經臺灣臺北地方法院裁
  定送觀察、勒戒後，認有繼續施用毒品之傾向，再經同院以88
  年度毒聲字第2656號裁定令入戒治處所施以強制戒治1年，於
  89年10月16日保護管束期滿，並經臺灣臺北地方法院檢察署檢
  察官以89年度戒毒偵字第316號為不起訴處分確定。甲○○於
  前開強制戒治執行完畢後5年內，於93年間又施用毒品，經臺
  灣基隆地方法院判決有期徒刑3月確定，於94年4月11 日易科
  罰金執行完畢；嗣又施用毒品，經臺灣臺北地方法院判決有期
  徒刑4月確定，於95年2月21日易科罰金執行完畢。甲○○再因
  施用第二級毒品，經本院於95年3月28日以95年度上易字第574
  號判決有期徒刑10月；及因施用第一級毒品，經臺灣板橋地方
  法院於95年4月17日以95年度訴字第443 號判決有期徒刑8月（
  尚未執行）。
二、詎甲○○仍不思悔改，復基於施用第一級毒品海洛因及第二
  級毒品甲基安非他命之概括犯意，於95年4月17日（臺灣板橋
  地方法院95年度訴字第443號判決宣判日）後之某日起，至95
  年5月4日某時止，連續多次在臺北縣板橋市○○街26號3樓住
  處，將海洛因摻入香菸以火點燃產生煙霧方式，施用第一級毒
  品海洛因；及自95年3月28日（本院95年度上易字第574號判決
  宣判日）後之某日起，至95年5月4日某時止，在同址以吸食器
  內放置甲基安非他命粉末燒烤吸取煙氣之方式，施用第二級毒
  品甲基安非他命多次。嗣於95年5月4日19 時許，經警持搜索
  票在前開處所2樓樓梯間查獲，並當場扣得海洛因3包（驗餘淨
  重1.02公克）及行動電話2支（門號為0000000000及000000000
  0號）。另在甲○○住處之房間，查獲香煙盒1個（內含甲基安
  非他命5包，總淨重12.37公克）、吸食器1組、玻璃管7支、橡
  膠管1條、毒品殘渣空袋2只、玻璃球1個、電子磅秤1台、分裝
  匙4支、分裝空袋155只等物。
    理  由
一、程序方面：
  上訴人即被告甲○○經合法傳喚，無正當理由不到庭，爰不待
  其陳述逕行判決。
二、認定被告施用海洛因及甲基安非他命之證據：
  (一)被告於原審準備程序及審理時坦白承認多次施用海洛因及
    甲基安非他命犯行（見原審卷第26頁、31頁、32頁）。
  (二)扣案之海洛因3包。
  (三)扣案之安非他命5包
  (四)扣案之吸食器1組、玻璃管7支、橡膠管1條、殘渣袋2只、玻
    璃球1個。
  (五)臺灣檢驗科技股份有限公司95年5月23日濫用藥物尿液檢驗
    報告，被告之尿液，呈安非他命類陽性反應及嗎啡陽性反應
    （見偵查卷第62頁）。
  (六)台北縣政府警察局汐止分局毒品初步檢驗報告書，以台灣尖
    端先進公司試劑，檢驗扣案之安非他命5包，呈安非他命反
    應（見偵查卷第23頁）
  (七)法務部調查局95年6月19日調科壹字第0600119031號鑑定通
    知書，扣案之3包白粉，均含海洛因成分（見本院卷）。
  (八)綜上，被告之自白，與事實相符，其犯行堪以認定。
三、論罪之理由：
  (一)本件被告於89年10月16日因施用毒品，經強制戒治執行完畢
    後，先後於(1)93年間施用毒品，經臺灣基隆地方法院於以93
    年度基簡字第305號判決有期徒刑3月，於94年4月11日易科
    罰金執行完畢；(2)94年間施用毒品，經臺灣臺北地方法院以
    94年度簡字第3106號判決有期徒刑4月確定，於95年2月21日
    易科罰金執行完畢；(3)另因施用第二級毒品，經本院於95年
    3月28日以95年度上易字第574號判決判有期徒刑10月確定。
    此有本院被告前案紀錄表在卷足認。足見被告於強制戒治執
    行完畢釋放後，5年內數次違反毒品危害防制條例施用毒品
    ，屢犯不改，本次又施用海洛因、甲基安非他命，依法應予
    論罪科刑，無庸再重行觀察、勒戒。
  (二)按海洛因、安非他命類，係屬毒品危害防制條例第2條第2項
    第1款、第2款所定之第一級、第二級毒品，不得非法施用、
    持有。核被告所為，係犯毒品危害防制條例第10條第1項之
    施用第一級毒品罪，及第10條第2項之施用第二級毒品罪。
    其持有毒品之低度行為，為施用之高度行為所吸收，不另論
    罪。被告所犯上開二罪，犯意各別，行為互殊，應分論併罰
    。
  (三)被告多次施用第一級、第二級毒品犯行，時間緊接，方法相
    同，所犯係犯罪構成要件相同之罪名，顯係基於概括犯意反
    覆為之。被告行為後，刑法第56條連續犯之規定，業於94年
    2月2日修正公布刪除，並於95年7月1日施行。連續犯在本質
    上應屬數罪，基於刑法公平原則之考量，刪除連續犯之規定
    後，除部分習慣犯，合乎接續犯或包括一罪之情形外，應依
    數罪併罰之規定，分別論罪處罰，以免造成輕縱，致違修法
    意旨。具體言之，屢次吸毒者，除非吸毒成癮，難以戒斷，
    形同病患，本於從輕法則，不妨論以包括一罪或接續犯處罰
    外，在刑法修正前應依連續犯規定論以一罪，得加重其刑2
    分之1，在刑法修正後，施用毒品多次，如缺錢時不吸，有
    錢時才吸，或熬夜提神才施用，平日殊少施用，或假日赴夜
    店嬉戲才吸，平常甚少吸食，均應認為犯意各別，應併合處
    罰。就本件被告而言，依卷內證據資料，查無吸毒成癮情事
    ；而被告上訴，復未提出任何理由，說明其毒癮難戒，已成
    為一病態者。因此，被告與吸毒成癮者有別，不能論以接續
    犯或包括一罪。尤以，被告前所執行之強制戒治，在89年10
    月16日以前，最近5年之內，未受觀察、勒戒、強制戒治，
    倘認為被告吸毒成癮論以接續犯，依修正刑法第88條規定，
    被告應於刑之執行前施予禁戒之保安處分，其最長期間為1
    年，對被告不見得有利。綜合上情比較結果，以修正前刑法
    較有利於被告，依修正刑法第2條第1項前段，本件應適用行
    為時即修正前刑法論處。從而，被告應論以連續施用第一級
    、第二級毒品罪，依法分別以一罪論，並加重其刑2分之1。
  (四)被告於93年間施用毒品，經臺灣基隆地方法院以93年度基簡
    字第305號判決有期徒刑3月，於94年4月11日易科罰金執行
    完畢，又於94年間施用毒品，經臺灣臺北地方法院以94年度
    簡字第3106號判決有期徒刑4月確定，於95年2月21日易科罰
    金執行完畢，有本院被告前案紀錄表在卷可稽，其於有期徒
    刑執行完畢後5年內，再犯本件有期徒刑之罪，依修正前後
    刑法規定，均屬累犯，依修正刑法第2條第1項前段，應適用
    行為時即修正前刑法第47條之規定，論以累犯，並遞加重其
    刑。
  (五)檢察官起訴書意旨雖僅論及被告於95年5月4日施用第一級毒
    品及施用第二級毒品，惟被告係連續施用第一、二級毒品，
    其餘犯行與起訴事實屬裁判上一罪之關係，為起訴效力所及
    ，本院得一併審究。
四、撤銷改判之理由：
  (一)被告施用第一、二級毒品多次，應構成連續犯，原審論以接
    續犯，尚有未合。
  (二)被告所為，構成累犯，依修正刑法第2條第1項前段規定，應
    依行為時舊法第47條論斷，原審依修正刑法第47條第1項論
    擬，亦有未洽。
  (三)警方在被告住處樓梯間所查扣之白粉3包，依調查局鑑定結
    果，其俱為海洛因，原審認其中2包為海洛因，其中1包為安
    非他命，事實認定有誤，致所諭知之毒品沒收，隨之錯誤。
  (四)原審認定被告住處房間所查扣之5包毒品，為安非他命，未
    說明其依據，有理由不備之違法。
  (五)警方所查扣之分裝匙4支、分裝空袋155只，係被告涉嫌販賣
    毒品所用，由檢察官另行偵辦，與本件吸食毒品無關，原審
    諭知一併沒收，亦有不當。
  (六)被告上訴，雖未附具任何理由，因原判決有前述可議之處，
    自屬難以維持，應予撤銷改判。
五、科刑之理由：
  茲審酌被告有施用毒品記錄多次，仍不知悛悔，甫於今年3、4
  月間，施用第一、二級毒品，經分別判處有期徒刑8月、10月
  ，在尚未執行之際，仍漠視法律，再度犯案，而原審就施用第
  一級毒品部分，僅判處徒刑8月，就施用第二級毒品部分，僅
  判處徒刑4月，量刑過輕，被告仍執意上訴，卻不到庭陳述意
  見，復未說明任何上訴理由，浪費司法資源，因原審漏未適用
  修正前刑法第56條，本院並斟酌被告坦承犯行等情狀，爰各加
  1個月，判決如主文第2項所示，並定應執行有期徒刑1年。
六、沒收之依據：
  (一)扣案之海洛因3包，驗餘淨重1.02公克；甲基安非他命5包，
    總淨重12.37公克；分屬第一、二級毒品，不問屬於被告與
    否，應予沒收銷燬。
  (二)上述毒品之外包裝，係為防止毒品散失，另吸食器1組、玻
    璃管7支、橡膠管1條、毒品殘渣空袋2只、玻璃球1個，係供
    被告吸食毒品所用之物，因均屬於被告所有，應依修正前刑
    法第38條第1項第2款宣告沒收。
  (三)至於扣案之Ｋ他命，與被告被訴之犯行無涉；扣案之行動電
    話、電子磅秤、分裝空袋155只，亦非被告施用毒品所用之
    物；另香菸盒2個，為置放一般香菸之用，與施用毒品無直
    接關聯；均不諭知沒收，附此敘明。
七、適用之法律：
  刑事訴訟法第371條、第369條第1項前段、364條、第299條第
  1項前段、毒品危害防制條例第10條第1項、第2項、第18條第
  1項前段、刑法第2條第1項前段、修正前刑法第11條前段、第
  47條、第38條第1項第2款、第51條第5款。
本案經檢察官鄭銘謙到庭執行職務。
中    華    民    國    95    年    11    月    28    日
                刑事第十三庭  審判長  法  官  曾德水
                                      法  官  王炳梁
                                      法  官  李錦樑
以上正本證明與原本無異。
關於第一級毒品部分如不服本判決應於收受送達後十日內向本院
提出上訴書狀，其未敘述上訴之理由者並得於提起上訴後十日內
向本院補提理由書（均須按他造當事人之人數附繕本）。
關於第二級毒品部分，不得上訴。
                                      書記官  洪雪娥
中    華    民    國    95    年    11    月    28    日
附錄本案論罪科刑所用法條全文
毒品危害防制條例第10條：
施用第一級毒品者，處六月以上五年以下有期徒刑。
施用第二級毒品者，處三年以下有期徒刑。


司法院資訊處製作；財團法人民間司法改革基金會備份。
